【裁判字號】    90,台上,7046
【裁判日期】    901115
【裁判案由】    因違反毒品危害防制條例案件
【裁判全文】
最高法院刑事判決                                九十年度台上字第七○四六號
    上  訴  人  乙○○
    選任辯護人  孫冬生律師
    上  訴  人  甲○○
右上訴人等因違反毒品危害防制條例案件，不服台灣高等法院中華民國九十年七月四
日第二審更審判決（八十六年度上更(一)字第一八二號，起訴案號：台灣基隆地方法院
檢察署八十四年度偵字第三○七七、三四一七、三四四九、三四六四、三六一四、三
七九九號），提起上訴，本院判決如左：
    主  文
原判決關於乙○○部分撤銷，發回台灣高等法院。
其他上訴駁回。
    理  由
一發回部分：
本件原判決認定上訴人乙○○基於意圖營利之概括犯意，先向綽號「瘦猴」之陳炳煌
，以每公克約二千元之價格買入安非他命，再予分裝成小包，連續非法販賣化學合成
麻醉藥品安非他命予他人：1.民國八十四年八月間在基隆市○○○○○街口透過綽號
「達禮」之男子販賣安非他命予夏聰賢，每兩七萬元。2.八十四年九月間，在基隆市
○○路附近以三萬元，重約十公克，販賣安非他命予郭成昌。3.八十四年九月間至八
十四年十月二十八日，販賣安非他命五、六次予陳靜如，價格壹萬元，重約二至四公
克。4.八十四年十月六日十一時三十分，在基隆市南榮郵局販賣安非他命○‧八公克
，代價三千元予莊秋玉。5.八十四年十月間起，連續三次在基隆市○○街電動玩具店
內販賣安非他命予楊福壽，每次代價一至二千元。6.八十四年十一月中旬在基隆市販
賣安非他命一包予林土，代價三千元，復於八十四年十二月十五日零時三十分，在基
隆市東和大樓再販賣安非他命予林土，代價七千元。7.八十四年十一月十一日及十三
日，在基隆市○○街八十六巷十三弄三號三樓，販賣安非他命予廖克和，代價分別為
二千元及三千元。8.八十四年十月二十五日起至八十五年一月初，先後二十次，在基
隆市○○路一一七巷口，販賣安非他命予李文輝，每次代價二千元至五千元。八十四
年九月間起，在基隆市○○路四四巷二五號梁進昇住處，以每包○‧四公克二千元，
販賣安非他命予梁進昇三次。10.八十四年十一月四日下午十七時二十五分，在基隆市
○○路一○七號前因持有安非他命，欲賣予廖文雄，惟遇警臨檢逃跑，而將安非他命
丟棄於南榮路邊之小客車內，為警拾獲安非他命○‧三公克。嗣於八十五年一月十日
下午二十三時五十分許，在基隆市○○路二十二號夢殿大飯店六二二室為警查獲等情
。因而將第一審關於此部分之判決撤銷，改判論處上訴人連續非法販賣化學合成麻醉
藥品（累犯）罪刑，固非無見。
惟查：(一)按法院採為判決基礎之證據，依法應於辯論終結前踐行調查程序，並予被告
以辯解之機會，否則未經踐行調查程序，遽採為論罪之證據，自屬違法。原判決採取
楊福壽於警訊筆錄為論處上訴人罪刑之依據，但依原審審判筆錄之記載，前揭證據資
料並未於審判期日踐行調查程序，並予上訴人以辯解之機會，遽採為論罪之證據，自
屬違法。(二)按意圖營利而販入第二級毒品，雖未及賣出，仍依販賣既遂罪論處。但如
意圖營利而販入第二級毒後品後，第一次販賣與他人之行為，此乃接續原先販入之犯
意而為，不論其行為屬既遂或未遂，應認基於單一犯意之接續行為，不能認係基於概
括犯意之連續二行為，而以連續犯論處。其第一次之販入及賣出行為既已完成，第二
次以後之賣出行為，應以其是否完成賣出行為，作為判斷既遂或未遂之準據，並以其
是否基於概括犯意為之，而依連續犯論處。不能認行為人既以營利之意圖而販入毒品
後，其嗣後之任一次賣出行為，不論其是否既遂或未遂，均接續原先販入之犯意，論
以販賣既遂罪。原判決認定上訴人於八十四年十一月四日下午十七時二十五分，在基
隆市○○路一○七號前因持有安非他命，欲賣予廖文雄，惟遇警臨檢逃跑，而將安非
他命丟棄於南榮路邊之小客車內，為警拾獲安非他命○‧三公克，因認上訴人係基於
意圖營利之概括犯意，以每公克二千元之價格販入安非他命，則其持有安非他命欲賣
予楊文雄，惟遇警臨檢逃跑，而將安非他命丟棄於南榮路路邊之小客車內部分之所為
，仍應構成販賣化學合成麻醉藥品既遂罪等情。但依原判決認定之事實，上訴人如事
實欄所載之販賣安非他命之犯行，均係向陳炳煌販入再賣出。而上訴人販賣行為係自
八十四年八月間開始，至欲販賣廖文雄之八十四十一月四日，似非販入安非他命後之
第一次賣出。究竟上訴人係向陳炳煌一次販入大量之安非他命分次賣出，或逐次少量
販入而賣出？販賣予廖文雄部分之安非他命是否為賣出始販入？原判決並未調查審認
，遽認上訴人此部分之行為亦應構成販賣既遂，揆諸前揭說明，難認適法。(三)按依起
訴書之記載，檢察官並未起訴上訴人販賣化學合成麻醉藥品安非他命予夏聰賢、楊福
壽、林土、梁進昇、李文輝等人，原判決併予審判，並未敘明其理由；且採取扣案之
安非他○‧三公克為論處上訴人犯罪之證據，亦未敘明其認定為安非他命所憑之證據
及其理由，均有判決不備理由之違法。上訴意旨均執以指摘原判決不當，非無理由，
應認仍有發回更審之原因。
二駁回部分：
按刑事訴訟法第三百七十七條規定，上訴於第三審法院，非以判決違背法令為理由，
不得為之。是提起第三審上訴，應以原判決違背法令為理由，係屬法定要件。如果上
訴理由狀並未依據卷內訴訟資料，具體指摘原判決不適用何種法則或如何適用不當，
或所指摘原判決違法情事，顯與法律規定得為第三審上訴理由之違法情形，不相適合
時，均應認其上訴為違背法律上之程式，予以駁回。本件原判決認定上訴人甲○○連
續販賣化學合成麻醉藥品安非他命予江偉盛、諶鴻賢等人之事實，已敘明依據江偉盛
、諶鴻賢二人於警、偵訊時供證甚詳，且與共犯楊成昌供述之情節大致相符，上訴人
甲○○於偵查中亦稱：「郭成昌囑告知江偉盛一點四就好了，伊拿上樓給江偉盛，江
說他會和郭成昌算」等語，其受託交付安非他命予江偉盛，對於郭成昌所稱一‧四，
豈有不知為何物之理？況甲○○於警訊時亦已自承伊大概知道安非他命，是其辯稱不
知郭成昌所交付者為安非他命、郭成昌嗣於審判中所稱甲○○不知係安非他命，及諶
鴻賢於原審調查時改稱：有與甲○○一起吸食過，沒有向他買安非命云云，均屬卸責
及迴護之詞，難予採信。因而撤銷第一審關於此部分之判決，適用麻醉藥品管理條例
第十三條之一第二項第一款之規定，改判論處上訴人共同連續非法販賣化學合成麻醉
藥品（累犯）罪刑，已詳述其所憑之證據及其認定之理由，所為論斷與卷內證據資料
相符，從形式上觀察，並無何違法情形存在。上訴人上訴意旨略以：原判決既認定上
訴人係幫助郭成昌販賣安非他命之意思，而受郭某之託交付安非他命與江偉盛，理由
內卻謂上訴人有營利之意圖，自有理由矛盾之違法。且原判決認定上訴人有營利之意
圖，無非以推測之詞為依據，亦屬違法。另郭成昌於偵查中已改稱：上訴人不知交付
予江偉盛之物為安非他命，此對於上訴人有利之證據，原判決不予採取，並未敘明其
理由，亦有判決不備理由之違法等語。惟查原判決理由內係說明上訴人連續販賣安非
他命之行為具有營利之意圖，乃本於經驗法則而為論斷，並非出於推測之詞，而原判
決係認定上訴人雖以幫助之意思，幫助郭成昌交付安非他命予江偉盛，但已參與犯罪
構成要件之行為，仍應與郭成昌成立共同正犯，理由內除敘明上訴人出賣安非他命予
諶鴻賢具有營利意圖外，併說明與郭成昌共同成立販賣安非他命部分，亦具有營利之
犯意，並無理由矛盾之違法。原判決已詳細引用郭成昌警訊之供述為論罪之依據，自
係排除而不予採取郭某其餘陳述，亦無判決不備理由之違法。上訴意旨指摘原判決違
法情事，顯與法律規定得為第三審上訴理由之違法情形，不相適合，應認其上訴為違
背法律上之程式，予以駁回。
據上論結，應依刑事訴訟法第三百九十七條、第四百零一條、刑事訴訟法第三百九十
五條前段，判決如主文。
中      華      民      國     九十     年     十一     月     十五     日
                              最高法院刑事第七庭
                                  審判長法官  吳  雄  銘
                                        法官  池  啟  明
                                        法官  石  木  欽
                                        法官  郭  毓  洲
                                        法官  吳  三  龍
      右正本證明與原本無異
                                              書  記  官
中      華      民      國     九十     年     十一     月              日


司法院資訊處製作；財團法人民間司法改革基金會備份。
